【裁判字號】    97,交上易,1903
【裁判日期】    971031
【裁判案由】    公共危險
【裁判全文】
臺灣高等法院臺中分院刑事判決      97年度交上易字第1903號
上  訴  人
即  被  告  甲○○
上列上訴人因公共危險案件，不服臺灣南投地方法院97年度交易
字第89號中華民國97年9月24日第一審判決（起訴案號：臺灣南
投地方法院檢察署97年度偵字第3248號），提起上訴，本院判決
如下：
    主  文
上訴駁回。
    事  實
引用第一審判決書記載之事實（如附件）。
    理  由
一、按「依刑事訴訟法第350條、第361條、第362條、第367條規
    定，不服地方法院之第一審判決而上訴者，須提出上訴書狀
    ，並應敘述具體理由，為上訴必備之程式；其所提出之書狀
    未敘述上訴理由，或僅曾以言詞陳述上訴理由者，均應於上
    訴期間屆滿後20日內補提理由書於第一審法院。第一審法院
    經形式審查，認逾期未補提上訴理由者，應定期間先命補正
    ；逾期未補正者，為上訴不合法律上之程式，應以裁定駁回
    。倘已提出上訴理由，但所提非屬具體理由者，則由第二審
    法院以上訴不合法律上之程式，判決駁回。而所謂具體理由
    ，必係依據卷內既有訴訟資料或提出新事證，指摘或表明第
    一審判決有何採證認事、用法或量刑等足以影響判決本旨之
    不當或違法，而構成應予撤銷之具體事由，始克當之（例如
    ：依憑證據法則具體指出所採證據何以不具證據能力，或依
    憑卷證資料，明確指出所為證據證明力之判斷如何違背經驗
    、論理法則）；倘僅泛言原判決認定事實錯誤、違背法令、
    量刑失之過重或輕縱，而未依上揭意旨指出具體事由，或形
    式上雖已指出具體事由，然該事由縱使屬實，亦不足以認為
    原判決有何不當或違法者（例如：對不具有調查必要性之證
    據，法院未依聲請調查亦未說明理由，或援用證據不當，但
    除去該證據仍應為同一事實之認定），皆難謂係具體理由，
    俾與第二審上訴制度旨在請求第二審法院撤銷、變更第一審
    不當或違法之判決，以實現個案救濟之立法目的相契合，並
    節制濫行上訴」，最高法院97年台上字第892號判決可資參
    照。
二、本件上訴人即被告甲○○因不服臺灣南投地方法院第一審判
    決，而於法定期間之民國97年10月13日提起上訴。然上訴人
    所提起之第二審上訴，形式上雖提出書狀敘述上訴理由，略
    以：伊因當時胃部不舒服、感覺飢餓欲買早餐充飢，一時失
    慮在宿醉未退下即騎車外出，致犯下此罪，然伊失業已久，
    今年始找到工作，對自己喝酒誤事，深感愧疚，請求能從輕
    量刑云云。然就第一審判決究有何具體事由，致判決不當或
    違法，並無一語涉及，自非屬得上訴第二審之具體理由。本
    院應以上訴人之第二審上訴不合法律上程式，爰不經言詞辯
    論，逕依刑事訴訟第367條前段、第372條，判決如主文。
中    華    民    國    97    年    10    月    31    日
            刑事第十庭    審判長法  官  林  照  明
                                法  官  郭  瑞  祥
                                法  官  林  欽  章
上列正本證明與原本無異。
不得上訴。
                                書記官  許  哲  禎
中    華    民    國    97    年    11    月    3     日
附  件：
臺灣南投地方法院刑事判決              97年度交易字第89號
公  訴  人  臺灣南投地方法院檢察署檢察官
被      告  甲○○  男  45歲（民國○○年○○月○○日生）
                    身分證統一編號：Ｚ000000000號
                    住南投縣草屯鎮北勢里玉屏巷78號
                    居南投縣埔里鎮○○路○段196號
上列被告因公共危險案件，經檢察官提起公訴（九十七年度偵字
第三二四八號），本院判決如下：
    主      文
甲○○服用酒類，不能安全駕駛動力交通工具而駕駛，累犯，處
有期徒刑捌月。
    事      實
一、甲○○前於民國九十三年間因酒醉駕車公共危險案件，經本
    院以九十三年度交易字第三六號判決判處有期徒刑十月確定
    ，於九十四年六月八日縮刑期滿執行完畢。
二、詎甲○○猶不知悔改，於九十七年七月二十三日二十二時許
    ，在南投縣埔里鎮○○路某超商前飲用酒類後，步行返回其
    位在南投縣埔里鎮○○路○段一九六號之居所。其於翌（二
    十四）日八時許，仍呈現多話、含糊不清之異常狀態而已達
    不能安全駕駛動力交通工具之程度，竟騎駛車牌號碼ＴＥＩ
    ─八○九號輕型機車（起訴書誤載為車牌號碼ＴＥＩ─八二
    九號，應予更正，以下簡稱為「系爭機車」）外出，於同日
    八時四十五分許行經南投縣埔里鎮○○路三二八號前為警攔
    檢，繼於同日九時零四分許在南投縣政府警察局埔里分局交
    通分隊，經警依法對其施以呼氣酒精濃度測試，測得其吐氣
    所含酒精濃度為每公升○．九八毫克，而查獲上情。
三、案經南投縣政府警察局埔里分局報告臺灣南投地方法院檢察
    署檢察官偵查起訴。
    理      由
一、證據能力部分：
    本案以下所引用之證據，檢察官及被告甲○○迄本院言詞辯
    論終結前均無異議，且本院審酌該證據作成之情況，並無違
    法取證或陳述人非基於自由意願所為陳述之瑕疵，認為均適
    於為本案認定事實之依據，依刑事訴訟法第一百五十九條之
    五之規定，均有證據能力，合先敘明。
二、認定犯罪事實所憑之證據及理由：
  (一)被告甲○○對於上開犯罪事實於警詢、偵查、本院準備程序
    及審理時均坦承不諱，另有南投縣政府警察局埔里分局愛蘭
    派出所當事人酒精測定紀錄表、刑法第一百八十五條之三案
    件測試觀察紀錄表、同心圓測試圖及南投縣政府警察局舉發
    違反道路交通管理事件通知單各一份在卷可稽（見警卷第五
    頁至第七頁、第一一頁），核與被告之自白相符而可採信。
  (二)按當人飲酒後，若以呼氣酒精濃度測試器測得之呼氣濃度達
    到每公升○‧二五毫克時，輕度協調功能降低；達到每公升
    ○‧五毫克時，反應較慢、感覺減低，將影響駕駛；達到每
    公升○‧七五毫克時，思考與個性行為均會改變；達到每公
    升一‧○毫克時，步態不穩、噁心嘔吐、精神混惑不清晰；
    達到每公升一‧五毫克時，說話不清楚、感覺喪失，視力模
    糊；達到每公升二‧○毫克時，體溫與血糖均降低，肌肉控
    制差，甚至導致癲癇發作；達到每公升三‧五毫克時，則已
    神智不清，反射減低，甚至呼吸抑制，業據行政院國軍退除
    役官兵輔導委員會臺北榮民總醫院八十八年八月五日（八八
    ）北總內字第二六八六八號函示明確。本件被告酒後駕駛系
    爭機車，其吐氣所含酒濃度已達每公升○．九八毫克，且於
    進行直線平衡動作時，其腳步不穩、手腳部顫抖及呈現多話
    、含糊不清等異常狀態，有上開測試觀察紀錄表在卷可參，
    足徵被告服用酒類後，顯達不能安全駕駛動力交通工具之程
    度。
三、論罪科刑之理由：
  (一)核被告甲○○所為，係犯刑法第一百八十五條之三服用酒類
    ，不能安全駕駛動力交通工具而駕駛罪。
  (二)被告曾受如犯罪事實所示之有期徒刑執行完畢，業如上述，
    並有臺灣高等法院被告前案紀錄表一份附卷足稽（見本院卷
    第三頁至第五頁），其於有期徒刑執行完畢後五年內，故意
    再犯本件有期徒刑以上之罪，為累犯，應依刑法第四十七條
    第一項規定，加重其刑。
  (三)爰審酌被告：(1)前於九十二年間因酒後駕車案件，經本院以
    九十二年度投交簡字第三五一號判決拘役四十日確定；復於
    同年間亦因酒後駕車案件，經本院以九十二年度投交簡字第
    四五八號判決判處有期徒刑六月確定；繼於九十三年間因酒
    後駕車，經本院以九十三年度交易字第三六號判決判處有期
    徒刑十月確定，其對於酒後駕車涉及刑責一節，當知之甚詳
    ，竟仍於酒後測得吐氣所含酒精濃度每公升○．九八毫克之
    酒醉程度，不顧其餘用路人之安危而再度駕駛動力交通工具
    ；(2)幸於未肇事前即為警攔檢；(3)犯後坦承犯行之態度等一
    切情狀，量處如主文所示之刑。
  (四)公訴人雖聲請依刑法第八十九條第一項規定令被告於刑之執
    行前入相當處所施以禁戒等語，惟查：酗酒而犯罪者，須足
    認被告已酗酒成癮，並有再犯之虞，始得依刑法第八十九條
    第一項規定，於刑之執行前令被告入相當處所施以禁戒。而
    所謂酒癮，係指慢性而長期性無法自制的飲酒。屬一種病態
    性的飲酒，造成酒精依賴和濫用；通常為維持日常工作而天
    天喝酒，無法停止或減量，喝醉後一、二天仍處於酩酊狀態
    ，並有健忘現象，因而引發社會適應困難。本件被告雖有如
    上所述三次因酒後駕車之前案紀錄，然此次距上次所犯約間
    隔四年有餘，自難認定被告已酗酒成癮。再被告於本院審理
    時均意識清楚，對於案情亦能交待，並無喝酒後一、二天仍
    處於酩酊狀態、健忘等社會適應困難或依賴酒精之情狀，此
    外公訴人亦未舉出足認被告已酗酒成癮並有再犯之虞之客觀
    事證，本院尚無從逕認被告有酗酒成癮之情狀。則被告既無
    酗酒成癮之情形，自無從依刑法第八十九條第一項規定，令
    被告入相當處所施以禁戒，併此敘明。
四、不另為無罪諭知部分：
    公訴人固謂本件被告於九十七年七月二十三日二十二時許，
    在南投縣埔里鎮○○路某超商前飲用酒類後，已達不能安全
    駕駛動力交通工具之程度，竟騎駛系爭機車返回其位在南投
    縣埔里鎮○○路○段一九六號之居所，因認被告該部分行為
    涉有刑法第一百八十五條之三服用酒類不能安全駕駛動力交
    通工具而駕駛罪嫌。惟查，本件被告之偵查筆錄中雖有記載
    ：伊於九十七年七月二十三日晚上十時許在超商前飲用啤酒
    三瓶後騎系爭機車回家等語（見偵卷第九頁），然被告於本
    院準備程序及審理時均否認於上開時間有為上開行為，復無
    其他證據證明被告於當晚係騎駛系爭機車返家，是本件尚無
    積極證據足以證明被告有上開犯行，原應為無罪之諭知，惟
    公訴人以被告此部分犯行與前述論罪科刑之服用酒類不能安
    全駕駛動力交通工具而駕駛罪部分，具接續犯之實質上一罪
    關係，爰不另為無罪之諭知，附此敘明。
五、據上論斷，應依刑事訴訟法第二百九十九條第一項前段，刑
    法第一百八十五條之三、第四十七條第一項，刑法施行法第
    一條之一第一項，判決如主文。
本案經檢察官王晴玲到庭執行職務。
中    華    民    國    97    年    9     月    24    日
                          臺灣南投地方法院交通法庭
                              法    官  黃  怡  瑜
上正本證明與原本無異。
如不服本判決應於判決送達後十日內向本院提出上訴狀，並應敘
述上訴理由（均須按他造當事人之數附繕本）「切勿逕送上級法
院」。
告訴人或被害人如對於本判決不服者，應具備理由請求檢察官上
訴，其上訴期間之計算係以檢察官收受判決正本之日期為準。
中    華    民    國    97    年    9     月    24    日
                              書 記 官
附錄本案論罪科刑法條全文
中華民國刑法第185條之3
服用毒品、麻醉藥品、酒類或其他相類之物，不能安全駕駛動力
交通工具而駕駛者，處一年以下有期徒刑、拘役或科或併科十五
萬元以下罰金。


司法院資訊處製作；財團法人民間司法改革基金會備份。
